臺灣高等法院高雄分院刑事判決　　　　96年度交上訴字第40號
上　訴　人　臺灣高雄地方法院檢察署檢察官
上　訴　人
即　被　告　甲○○
上列上訴人因被告公共危險等案件，不服臺灣高雄地方法院96年
度交訴字第19號中華民國96年3 月28日第一審判決（起訴案號：
臺灣高雄地方法院檢察署95年度偵字第20141 號），提起上訴，
本院判決如下：
    主  文
原判決關於業務過失致死及定執行刑部分均撤銷。
甲○○因過失致人於死，處有期徒刑壹年。
其他上訴駁回。
前項駁回部分所處有期徒刑壹年與撤銷部分，應執行有期徒刑壹
年拾月。
    事  實
一、甲○○於民國95年7 月28日凌晨2 時10分許，駕駛車牌號碼
    ZO-7413 號藍色自小貨車，沿高雄縣大寮鄉○○○路北往南
    方向行駛，途經林內村鳳林一路1 之16號前，本應注意車前
    狀況，隨時採取必要之安全措施，而依當時情形，天候晴朗
    、夜間有照明、路面乾燥、無缺陷、無障礙物、視距良好，
    又無不能注意之情形，仍疏於注意車前狀況，適有張簡名哲
    騎乘乙○○所有車牌號碼PQ6-456 號重機車搭載乙○○，沿
    高雄縣林園鄉○○路南往北方向行駛至上址，遭甲○○駕駛
    之自小貨車之車頭撞擊並致人車倒地，張簡名哲因而受有腹
    部鈍挫傷併肝及右腎撕裂傷及大量腹內出血、腦鈍挫傷併蜘
    蛛膜下腔出血與顏面骨折併出血之傷害，經轉送高雄長庚醫
    院救治，延至同年月30日4 時35分不治死亡；乙○○則因而
    受有開放性傷口及骨盆骨折之傷害。詎甲○○駕駛自小貨車
    肇事後，僅下車查看張簡名哲及乙○○受傷情形，及委託附
    近住戶蔡賢花撥打119 ，而未留下任何年籍、車籍資料及聯
    絡方式，竟另行萌生駕車逃逸之犯意，明知已肇事致張簡名
    哲、乙○○等2 人倒地受傷，而渠等機車仍卡在其自小貨車
    之車頭底盤下，卻不即時予以救助，反趁隙駕車逃逸，嗣經
    民眾蔡賢花記下甲○○之車號並報警處理，始循線查獲。
二、案經丙○○○、乙○○訴由高雄縣政府警察局林園分局報告
    臺灣高雄地方法院檢察署檢察官偵查起訴。
    理  由
壹、程序方面
  一、證人即告訴人乙○○於警詢中、證人蔡賢花於警詢及偵查
      中陳述之證據能力：
      按被告以外之人（包括證人、鑑定人、告訴人、被害人及
      共同被告等）於審判外之陳述雖不符刑事訴訟法第159 條
      之1 至之4 等四條之規定，而經當事人於審判程序同意作
      為證據，法院審酌該言詞陳述或書面陳述作成時之情況，
      認為適當者，亦得為證據；當事人、代理人或辯護人於法
      院調查證據時，知有刑事訴訟法第159 條第1 項不得為證
      據之情形，而未於言詞辯論終結前聲明異議者，視為有前
      項之同意，同法第159 條之5 定有明文。本件證人即告訴
      人乙○○、證人蔡賢花固均曾於警詢中為陳述，證人蔡賢
      花亦曾於偵查中為陳述，其等性質雖屬傳聞證據，惟其等
      未再於法院審理中為陳述，且查無符合同法第159 條之1
      至之4 等前四條之情形，其等所為之上開警詢及偵查筆錄
      內容，業經本院審理時予以提示並告以要旨，且各經檢察
      官及被告等人表示意見。當事人已知上述筆錄乃傳聞證據
      ，且均未於言詞辯論終結前對該等筆錄內容異議，依上開
      規定，是其等於警詢及偵查中之證言，已擬制同意其有證
      據能力，本院審酌上開筆錄作成時，較無人情施壓或干擾
      ，亦無不當取供之情形，認為以之作為本案之證據亦屬適
      當，是其等於警詢及偵查筆錄之證言自具有證據能力。
貳、實體方面：
一、訊據上訴人即被告對其於上開時、地，駕車撞擊張簡名哲所
    騎乘附載乙○○之車牌號碼PQ6-456 號重型機車，致張簡名
    哲及乙○○人車倒地，經送醫後，張簡名哲不治死亡，乙○
    ○受有傷害，及於肇事後，未留下任何年籍、車籍資料及聯
    絡方式，即駕車逃逸之犯罪事實供承不諱，核與證人即告訴
    人乙○○於警詢、證人蔡賢花於警詢及偵查中之證述相符（
    警卷第20至22、25至26頁；偵卷第44、45頁），復有道路交
    通事故現場圖、道路交通事故調查報告表(一)、(二)各1 紙、事
    故現場蒐證照片28張、臺灣高雄地方法院檢察署檢察官履勘
    筆錄、相驗屍體證明書、驗斷書各1 紙、相驗照片9 張、長
    庚醫院高雄分院診斷證明書2 紙、高雄縣警察局林園分局95
    年10月3 日高縣林警偵字第0950014301號函1 紙（警卷第31
    至34、48、28、29、30、相卷第48、52至59頁；偵卷第75頁
    ）在卷可稽，足徵被告之自白與事實相符，堪予採信。
二、按汽車行駛時，駕駛人應注意車前狀況，隨時採取必要之安
    全措施，道路交通安全規則第94條第3 項定有明文。被告駕
    駛自小貨車自應注意上述道路交通安全規定，而依當時路面
    無缺陷、且視距良好無障礙物之路況，又無不能注意之情形
    ，被告竟疏未注意車前狀況而不慎撞擊張簡名哲所騎乘附載
    告訴人乙○○之機車，致張簡名哲受傷不治死亡，告訴人乙
    ○○則受有上揭傷害，足認被告駕駛車輛確有未注意車前狀
    況之過失行為甚明，且被害人張簡名哲與告訴人乙○○之死
    、傷，與被告之過失行為間具有相當因果關係。
三、綜上所述，本件事證明確，被告犯嫌洵堪認定。
四、按刑法上稱業務，雖不以有特別技能而從事之事務為限，但
    因業務上過失致人於死之罪，必以專從事於某種業務之人，
    因是項業務上過失致人於死為其成立要件，否則只能以通常
    過失致人於死論罪；又刑法上所謂業務，係以事實上執行業
    務者為標準，即指以反覆同種類之行為為目的之社會的活動
    而言（最高法院18年臺非字第68號、43年臺上字第826 號判
    例意旨參照）。本件被告於偵查中固供承我在冰心茶坊擔任
    外送飲料工作等語（相卷第46頁），惟其於警詢時即供稱現
    無職業一語（警卷第2 頁），其於原審亦供稱: 我只是在冰
    心飲料店幫忙，並沒有領薪水等語（原審卷第57頁），而且
    證人即冰心茶坊負責人丁○○於本院亦證稱：被告與我是朋
    友關係，我的店有專門負責外送及現場買賣之人，被告到我
    那裡只是一般朋友作客，因我店旁邊是夜市，如果鄰居有叫
    外送飲料，被告會走路幫我送去，而且他只幫我送過2 、3
    次而已等語（本院96年6 月14日審判筆錄第3 、4 頁），顯
    見被告在偵查中所為上開供述，其真意為偶爾在冰心茶坊幫
    友人外送飲料，而非以在該茶坊外送飲料為業，故被告辯稱
    我並未在冰心茶坊工作，只是前去找丁○○聊天時，偶爾幫
    其外送飲料等語，應足採信。準此，外送飲料顯非被告所從
    事之具反覆同種類之行為為目的之社會活動，故被告並非從
    事駕駛業務之人，至為明確。公訴人認被告受僱於「冰心茶
    坊」擔任外送飲料之工作，係以駕車運送飲料為業，為從事
    駕駛業務之人，自有誤會。
五、核被告駕車過失致被害人張簡名哲死亡、致告訴人乙○○受
    傷之所為，係分別犯刑法第276 條第1 項過失致人於死罪、
    同法第284 條第1 項之過失傷害罪。公訴意旨認被告所為，
    係分別犯刑法第276 條第2 項之業務過失致死罪、同法第28
    4 條第2 項之業務過失傷害罪，起訴法條容有未洽，惟因基
    本社會事實相同，爰依法變更起訴法條。又被告駕駛動力交
    通工具肇事後，致人死傷而逃逸之所為，係犯刑法第185 條
    之4 之肇事逃逸罪。被告一過失行為致被害人張簡名哲死亡
    及告訴人乙○○受傷，係一行為觸犯數罪名，為想像競合犯
    ，應依刑法第55條之規定，從重論以過失致死罪。又被告所
    犯上開過失致死罪、肇事逃逸2 罪，犯意各別，行為互殊，
    應予分論併罰。
六、原審對於被告過失致人於死部分予以論罪科刑，固非無見。
    但查，關於被告雖駕車肇事致被害人張簡名哲死亡、乙○○
    受傷，惟該部分並不構成業務過失致人於死罪及業務過失傷
    害，已如上述，原審認係構成業務過失致人於死罪及業務過
    失傷害罪，於法尚有未合，此部分檢察官上訴指原審量刑過
    輕，雖無理由，惟被告上訴否認為從事駕駛業務之人，非無
    理由，原判決此部分既有可議之處，仍應予撤銷改判。爰審
    酌被告駕駛車輛不知小心謹慎，造成被害人張簡名哲死亡此
    一無法彌補之後果，且致告訴人乙○○受有傷害，又迄未與
    告訴人丙○○○（即被害人張簡名哲之父）、乙○○達成和
    解，惟念被告犯後終知坦承犯行，及其犯罪之手段、目的、
    動機等其他等一切情狀，量處有期徒刑1 年。
七、另被告肇事逃逸部分，原審適用刑法第185 條之4 ，刑法施
    行法第1 條之1 等規定，並審酌被告於肇事後逃離現場，犯
    罪情節難認輕微，惟念被告犯後坦承犯行等一切情狀，量處
    有期徒刑1 年，就此部分之認事用法，核無不合，量刑亦屬
    允當。檢察官此部分以量刑過輕提起上訴，並無理由，應予
    駁回。
八、本院並就過失致人於死撤銷改判部分及肇事逃逸上訴駁回部
    分，定其應執行之刑為有期徒刑1 年10月，以資懲儆。
據上論斷，應依刑事訴訟法第368 條、第369 條第1 項前段、第
364 條、第300 條、第299 條第1 項前段，刑法第276 條第1 項
、第284 條第1 項、第55條、第51條第5 款，刑法施行法第1 條
之1 ，判決如主文。
本案經檢察官王登榮到庭執行職務。
中　　華　　民　　國　　96　　年　　6 　　月　　28　　日
            刑事第六庭  審判長法  官  王憲義
                              法  官  張盛喜
                              法  官  李璧君
以上正本證明與原本無異。
肇事逃逸部分，如不服本判決，應於判決送達後10日內向本院提
出上訴狀，其未敘述理由者並應於提出上訴狀後10日內向本院補
提理由書（應附繕本）。
過失致人於死部分，檢察官如不服本判決，應於收受送達後10日
內向本院提出上訴書狀，其未敘述上訴之理由者並得於提起上訴
後10日內向本院補提理由書（應附繕本）。
過失致人於死部分，被告不得上訴。
中　　華　　民　　國　　96　　年　　7 　　月　　2 　　日
                              書記官  唐奇燕
附錄本件判決論罪科刑法條：
中華民國刑法第185 條之4 （肇事遺棄罪）
駕駛動力交通工具肇事，致人死傷而逃逸者，處6 月以上5 年以
下有期徒刑。
中華民國刑法第276 條（過失致死罪）
因過失致人於死者，處2 年以下有期徒刑、拘役或2,000 元以下
罰金。
從事業務之人，因業務上之過失犯前項之罪者，處5 年以下有期
徒刑或拘役，得併科3,000 元以下罰金。
中華民國刑法第284 條（過失傷害罪）
因過失傷害人者，處6 月以下有期徒刑、拘役或5 百元以下罰金
，致重傷者，處1 年以下有期徒刑、拘役或5 百元以下罰金。
從事業務之人，因業務上之過失傷害人者，處1 年以下有期徒刑
、拘役或1 千元以下罰金，致重傷者，處3 年以下有期徒刑、拘
役或2 千元以下罰金。
